臺灣高等法院臺中分院民事判決　99年度上易字第437號
上　訴　人　芊隆有限公司
法定代理人　陳韻因
訴訟代理人　張仕賢律師
被 上 訴人　吉祿國際有限公司
法定代理人　鄭琇璟
訴訟代理人　張柏山律師
上列當事人間請求損害賠償等事件，上訴人對於中華民國99年10
月5日臺灣臺中地方法院99年度訴字第1696號第一審判決提起上
訴，本院於100年3月22日言詞辯論終結，判決如下：
    主  文
上訴駁回。
第二審訴訟費用由上訴人負擔。
    事實及理由
壹、兩造之聲明
一、上訴人之上訴聲明
（一）原判決廢棄。
（二）被上訴人應給付上訴人美金18,179.736元及自起訴狀繕本
      送達被上訴人之翌日起至清償日止，按年息百分之5計算
      之利息。
（三）被上訴人應再給付上訴人美金3,663.232元及自上訴人在
      原審法院提出之民國（下同）99年9月8日民事準備2狀繕
      本送達被上訴人之翌日起至清償日止，按年息百分之5計
      算之利息。
（四）被上訴人應再給付上訴人新臺幣（以下未註明者同）40,2
      78元及自起訴狀繕本送達被上訴人之翌日起至清償日止按
      年息百分之5計算之利息。
（五）第一、二審之訴訟費用由被上訴人負擔。
二、被上訴人之答辯聲明
（一）上訴駁回。
（二）上訴費用由上訴人負擔。
貳、兩造之陳述
一、上訴人於原審起訴主張略以：
（一）被上訴人向上訴人購買合成橡膠，兩造簽訂有：訂單編號
      ：JJ000000-0、品名LANXESS-BR、230MTS（噸）、USD2,3
      50元/MT（噸）、總金額USD540,500元。交貨期：5櫃（99
      年4月30日交貨）、另5櫃（99年5月30日交貨）之合成橡
      膠買賣契約。上開訂單之合成橡膠，其中113.814噸已由
      被上訴人受領並付款，餘116.186公噸，被上訴人尚未派
      車至上訴人之倉庫取貨。被上訴人在前開訂單所載交貨期
      限未屆至前，突然以99年5月15日臺中英才郵局第795號存
      證信函催告上訴人表示：「JJ000000-0，尚有5個40呎櫃
      子未出貨，依約必須在99年5月30日前交貨及JJ000000-0
      之2個40呎櫃子必須在99年6月30日前交貨，如貴司未依照
      時間交貨，屆時必定造成本公司巨大的損失，盼貴司依照
      合約，準時交貨」。被上訴人此一催告是債務履行期前之
      催告，不生催告之效力。被上訴人寄發上開存證信函後，
      即於同年月21日具狀以上訴人有故意不出貨造成其損害為
      由，向原法院聲請在300萬元範圍內假扣押上訴人之財產
      。被上訴人在99年5月30日以後，並未另向上訴人定相當
      期限催告交付上開訂單所餘尚未交貨之5個貨櫃之橡膠，
      被上訴人即逕在99年6月17日以豐原中正路郵局第516號存
      證信函向上訴人表示解除上開訂單所餘尚未交貨之5個貨
      櫃橡膠，不符合民法第254條規定之要件。
（二）兩造間之橡膠買賣，乃是被上訴人即買受人在履行期屆至
      時主動派車到上訴人之倉庫取貨，故有關上訴人交付買賣
      標的物之給付義務而言，乃是往取債務；被上訴人於99年
      5月30日屆期及之後，均未主動派車到上訴人之倉庫取貨
      ，則上訴人當不負給付遲延之責任，被上訴人不得依民法
      第254條規定向上訴人表示解除契約。被上訴人上開存證
      信函向上訴人表示解除上開訂單所餘尚未交貨之5個貨櫃
      橡膠買賣契約之意思表示，應屬無效。因被上訴人無意履
      行上開買賣契約，上訴人乃在同年6月21日委請律師以99
      年6月21日臺中愛國隆郵局第260號存證信函對被上訴人為
      催告，請被上訴人於99年6月25日前派車到上訴人處提取
      並同時以現金付清價款及營業稅，若於99年6月30日前仍
      未付款取貨，則上訴人即以此函為解除契約之表示，不再
      另行催告。
（三）上訴人固因公司內部人員作業疏失，以致於以上開存證信
      函催告被上訴人履行受領上開訂單所餘尚未交貨取貨之橡
      膠貨品數量誤載為49.722公噸。惟上訴人催告之真意乃是
      被上訴人應在99年6月25日前到上訴人公司提取上開訂單
      之剩餘未交貨之橡膠，且被上訴人於收到前開上訴人之存
      證信函時，亦明知上開訂單尚有5個貨櫃之橡膠未辦理交
      貨，雖上開存證信函催告被上訴人履行受領上開訂單所餘
      未交貨之數量，遠低於實際上未交貨數量。但上訴人表示
      「催告被上訴人派車到上訴人告之倉庫受領JJ000000-0訂
      單之全部未交貨之橡膠」之真意非常明確；被上訴人亦未
      因上訴人之催告而受有誤導，依誠實信用之原則，應認上
      訴人上開存證信函，已生合法催告之效力。因上訴人以上
      開存證信函通知被上訴人已經完成準備給付，則被上訴人
      於99年6月22日收受上開存證信函時，依民法第235條規定
      ，上訴人已視為提出給付；被上訴人在99年6月30日以前
      仍未付款及受領貨物，依上開存證信函內容，視為上訴人
      在99年7月1日凌晨零時起向被上訴人表示解除契約。上訴
      人並再以本件民事準備1狀向被上訴人表示，解除上開訂
      單之剩餘尚未出貨之116.186公噸貨品之買賣契約。
（四）就上開訂單中所約定其中5個貨櫃即116.186公噸之橡膠原
      料，上訴人在99年5月30日以前即已經陸續準備完成，上
      訴人公司負責人並自99年5月24日起至5月31日止以上訴人
      公司之電話撥打被上訴人公司實際負責人張永慶（被上訴
      人公司法定代理人之配偶）之行動電話及被上訴人公司電
      話，最少有24通電話以上，要求辦理上開訂單中所約定其
      中5個貨櫃橡膠原料之交貨作業及付款作業，被上訴人逾
      期仍未前來受領貨物，上訴人免於債務遲延給付之責任，
      被上訴人並自99年5月31日起，對上訴人負擔給付遲延之
      債務不履行責任；上訴人得定期催告被上訴人履行其受領
      貨物之義務，被上訴人經上訴人催告仍逾期未履行其受領
      貨物之義務，上訴人向被上訴人就上開訂單中所約定橡膠
      原料為解除買賣契約之表示，自屬有效。
（五）依財政部賦稅署公告之98年度營利事業所得額暨同業利潤
      標準所載，橡膠製品批發業之淨利率為百分之8。上訴人
      對被上訴人解除上開訂單尚未出貨之116.186公噸之橡膠
      貨品買賣契約，此一部分之貨品單價為每公噸美元2,350
      元，合計價金為美金273,037.1元，上訴人對於此批貨物
      之百分之8淨利率之金額為美金21,842.968元。爰依民法
      第260條之規定，請求被上訴人賠償上訴人因被上訴人不
      履行契約所受履行利益之損害為美元21,842.968元。
（六）上訴人因兩造另件「訂單編號：JJ000000-0」合成橡膠買
      賣，所出具統一發票號碼LU00000000號所載營業稅額40,2
      78元，被上訴人尚未給付，上訴人依兩造間買賣契約關係
      ，自得請求被上訴人給付該營業稅額40,278元。
（七）被上訴人固已交付發票號碼LU00000000號之營業稅額75,2
      40元予上訴人，嗣因被上訴人表明不願出貨，故兩造雙方
      合意解除契約。依統一發票使用辦法第20條第1項第1款規
      定及第2項規定，應由被上訴人出具「銷貨退回單」予上
      訴人作為上訴人申報扣減銷項稅額及記帳之憑證，上訴人
      於99年9月8日以臺中四張犁郵局第159號存證信函通知被
      上訴人辦理，未獲置理，故在被上訴人依統一發票使用辦
      法規定出具「銷貨退回單」予上訴人之前，上訴人應無義
      務返還該筆稅款予被上訴人。況縱使上訴人應該退還該營
      業稅額予被上訴人，然因上訴人對被上訴人有損害賠償請
      求權，故上訴人主張抵銷。
（八）就被上訴人於99年5月31日所支付之裝櫃（2櫃）費用16,0
      00元及鐵箱（39個）費用39,000元乃兩造合意由被上訴人
      另行負擔之費用，被上訴人亦同意負擔該2筆費用，故被
      上訴人主張上訴人應返還該2筆費用，顯無理由。
二、上訴人於本院補充陳述略以：
（一）被上訴人將訂單號碼JJ000000-0之貨物買賣裝櫃費用及鐵
      箱費用計55,000元，連同該訂單應給付之貨款3,169,351
      元，共3,224,351元，單筆金額電匯予上訴人之事實，即
      屬同意負擔買賣之裝櫃及鐵箱費用，詎原判決認被上訴人
      可依法請求上訴人返還其已交付之買賣費用55,000元，並
      以之與上訴人請求之營業稅額40,278元抵銷，自屬有誤。
      參照最高法院64年台再字第177號判例，兩造間編號JJ000
      000-0之訂單，僅單純約定品名、數量、金額、交貨期限
      ，並無「就契約本身，自客觀上觀察，即可認識非於一定
      時期為給付不能達契約目的之情形」或「必須契約當事人
      間有嚴守履行期間之合意，並對此期間之重要（契約之目
      的所在）有所認識」，故無適用民法第255條規定之餘地
      ，原判決認被上訴人以99年6月17日之存證信函通知上訴
      人解除契約，上訴人未遵期給付，上開訂單之買賣契約業
      解除云云，亦有誤會。
（二）證人陳信良於原審稱其與兩造無親屬、受僱人或同居人關
      係，經上訴人調查結果，其卻曾與被上訴人公司之實際負
      責人張永慶共同經營公司，目前亦在被上訴人公司任職、
      共同投資合作，足見其證言已有明顯偏袒，所述亦非事實
      。參照國內商業一般交易過程，到期交貨多用電話通知，
      上訴人公司負責人既於99年5月24至31日間不斷連絡被上
      訴人公司登記及實際負責人，自係要求被上訴人辦理編號
      JJ000000-0訂單中所餘5個貨櫃之交貨作業，原審認上訴
      人僅有電話通聯記錄，不足為憑，不合交易習慣，採證方
      式有誤。本件上訴人分別於99年4 、5、6月取得合成橡膠
      共789.779噸，除於99年4月28日交付予被上訴人之113.81
      4公噸外，尚有能力於99年5月前交付剩餘5個貨櫃116.186
      公噸予被上訴人，證人陳信良謂上訴人稱無貨可交云云，
      亦與事實不符。
（三）被上訴人雖於臺灣彰化地方法院另案對上訴人提起損害賠
      償訴訟，主張因上訴人拒絕交貨，致被上訴人須對第三人
      華南鞋廠賠付違約罰款美金云云。惟上訴人於99年6月1日
      交付被上訴人另行訂購之編號JJ000000-0之46公噸橡膠，
      為被上訴人所不爭執，上訴人即無動機不於99年5月30日
      交付另5個貨櫃之同類橡膠予被上訴人。經鈞院傳喚證人
      詹雅婷詢問結果，被上訴人所稱返還華南鞋廠預付訂金、
      交付違約金支票乙節，亦為子虛烏有。況若被上訴人得向
      第三人宜記國際公司購買KBR01之橡膠，交付第三人宏懋
      公司，何以不能訂購該等級與品質均較高之橡膠交付華南
      鞋廠，此橡膠之價額尚低於被上訴人須賠償之違約金數額
      ；又被上訴人稱因上訴人拒絕交貨始向宜記國際公司訂貨
      ，所定數量卻高出交付宏懋公司者甚多，亦有可疑。顯見
      ，被上訴人與華南鞋廠間應無實際交易，渠等間之交易乃
      被上訴人編造，欲於商業競爭中打擊上訴人之手法。被上
      訴人於99年5月30日交貨期屆至前，先行寄發存證信函、
      聲請假扣押上訴人之財產，亦係利用假扣押程序妨害上訴
      人公司之資金周轉及進口業務，是本件乃被上訴人惡意拒
      不配合辦理交貨，非上訴人不欲交貨。
（四）被上訴人已將發票號碼LU00000000號之統一發票，依統一
      發票使用辦法第20條規定，出具銷貨退回單與上訴人，上
      訴人應返還被上訴人銷貨退回部分之營業稅款75,240元。
三、被上訴人於原審答辯略以：
（一）訂單編號JJ000000-0之合成橡膠，其中5個貨櫃，上訴人
      於99年4月30日前已完成交貨，其餘5個貨櫃兩造雖約定改
      為同年5月30日前完成交貨，被上訴人於99年5月15日催告
      上訴人須按時間交貨，否則會造成被上訴人公司巨大的損
      失，因為如未按期交貨，被上訴人公司會受廠商求償即無
      法達契約之目的，上訴人如未按期交貨被上訴人無法等待
      。惟上訴人並未依約履行，為此被上訴人乃於99年6月17
      日以豐原中正路郵局第516號存證信函向上訴人為解除契
      約之意思表示。上訴人在被上訴人向原法院為假扣押聲請
      後，才於同年6月21日，以不實情由催告，要求被上訴人
      務必於同年月25日取貨，上訴人所為顯已扭曲事實真相。
      有關兩造交貨方式，因上訴人公司存放貨品之倉儲地點、
      行政作業地點並非在同一處所，被上訴人無法隨意前往取
      貨，須經由上訴人通知交貨時間、交貨明細後，被上訴人
      才能派車前往載貨。本件上訴人故意違約拒絕交貨，期間
      被上訴人猶請託友人居中與上訴人協調促請交貨，亦遭上
      訴人拒絕，上訴人並無早已備妥貨品。
（二）上訴人交付予被上訴人收執之發票號碼LU00000000號，交
      易日期99年4月15日，貨品數量為22,800㎏s，金額1,504,
      800元，該統一發票所載之營業稅額75,240元，被上訴人
      已經簽發同金額之支票交付予上訴人兌領該筆款項，惟上
      訴人並未交付貨品予被上訴人，被上訴人經核帳後於99年
      7月6日向財政部臺灣省中區國稅局臺中縣分局提出更正申
      報，上訴人應退還上開統一發票所載之營業稅75,240元予
      被上訴人。本件兩造相關買賣貨品之包裝材料（鐵箱）及
      裝櫃等費用，本應由上訴人自行負擔，惟上訴人卻於99年
      5月31日要求被上訴人必須先行支付:裝櫃（2櫃）費用16,
      000元及鐵箱（39個）費用39,000元，上訴人應返還上述2
      筆費用金額，共計55,000元。合計，上訴人應返還被上訴
      人130,240元，依民法第334條第1項之規定，與上訴人主
      張被上訴人給付之營業稅款40,278元主張抵銷。
四、被上訴人於本院補充陳述略以：
（一）被上訴人已於99年9月10日以豐原中正路郵局第773號存證
      信函，寄發統一發票號碼LU00000000號之銷貨退回單與上
      訴人。被上訴人於99年6月1日電匯裝櫃費用與上訴人，係
      因當時該貨品市場價格上漲，屬賣方市場，上訴人要求被
      上訴人取貨需先行代墊裝櫃費用，被上訴人在賣方市場復
      急需取貨之際，始依指示應允代墊並匯款，並非同意吸收
      裝櫃費用。證人陳信良係到庭具結作證，不敢虛構事實，
      其所述已有被上訴人之存證信函可憑；證人於鈞院並明確
      證述係上訴人拒絕交貨；被上訴人因有交貨壓力，乃進行
      假扣押之保全程序，以求法律救濟。
（二）上訴人另主張編號JJ000000-0之訂單契約於99年7月1日發
      生解除效力云云，惟該契約業經被上訴人於99年6月17日
      以存證信函通知上訴人公司解除，而不存在。上訴人謂其
      有能力交貨，然其故意不履約交貨為事實，與其有能力為
      之要屬二事，於上訴人有交貨能力，被上訴人有交貨壓力
      之際，被上訴人豈會無端拒絕交貨。上訴人指被上訴人拒
      絕配合辦理交貨僅係欲打擊上訴人之商譽、搶奪其市場，
      惟兩造各有市場、客戶，通路迥異，被上訴人尚急於對第
      三人宏懋公司、華南鞋廠履約交貨，何有心神隔空打擊，
      上訴人就此應予舉證。又上訴人指其負責人撥打至少24通
      電話以上，要求被上訴人辦理交貨作業，然被上訴人公司
      之鄭琇璟、張永慶亦均曾主動打電話與上訴人方面要求交
      貨，於其所稱通話期間內之99年5月26日，張永慶尚前往
      上訴人公司要求交貨，為上訴人之法定代理人陳韻因於臺
      灣彰化地方法院99年度訴字第701號損害賠償事件中自認
      在案，足證被上訴人並無拒絕取貨情事。
（三）被上訴人否認上訴人以8％計算損害賠償額之方法，因為
      當時該貨品國際市場行情已上漲為2600美元/噸，如有上
      訴人所指是被上訴人拒絕取貨情事，則上訴人將之轉賣給
      他人，約可多賺得新台幣90萬元之利潤，上訴人並無損害
      發生。
參、兩造經原審法官試行整理並簡化爭點，結果如下（原審卷第
    104至106頁）：
一、兩造不爭執事項：
（一）被上訴人向上訴人購買合成橡膠兩批，兩造簽訂有如下所
      示之合成橡膠買賣契約：訂單編號：JJ000000-0、品名LA
      NXESS-BR、230MTS（噸）、USD2,350元/MT（噸）、總金
      額USD540,500元。交貨期：5櫃（99年4月30日交貨）、另
      5櫃（99年5月30日交貨）。
（二）上訴人所出具號碼為LU00000000號之統一發票所載營業稅
      額40,278元，被上訴人尚未給付。
（三）訂單編號：JJ000000-0上訴人已交付5只貨櫃、總重為113
      .814公噸，其餘未交貨。
（四）上訴人於99年6月1日開立買受人均為被上訴人，品名均為
      合成橡膠，數量各為：18,977、19,041，單價均為76.728
      元，金額各為1,456,067元、1,460,978元，營業稅各為72
      ,803元、73,049元，總額各為1,528,870元、1,534,027元
      之發票交付被上訴人用以給付訂單編號JJ000000-0價金及
      營業稅，該訂單已於99年6月1日交貨完畢，被上訴人就價
      金及營業稅均已給付完畢。
（五）依財政部賦稅署公告之「98年度營利事業所得額暨同業利
      潤標準」，「橡膠製品批發業」之淨利率為百分之8。
（六）兩造交易就價金之給付，是被上訴人要載貨之同時，須以
      現金給付價金。兩造就交易貨品交付方式是被上訴人經上
      訴人通知後，由被上訴人派貨櫃車到上訴人公司載貨。
二、兩造爭執事項：
（一）上訴人得否解除契約？如可，其得請求之損害賠償金額為
      何？
（二）上訴人得否就其所出具號碼LU00000000號之統一發票所載
      營業稅額40,278元，請求被上訴人給付？
（三）被上訴人主張上訴人應返還被上訴人銷貨退回之營業稅額
      75,240元，及被上訴人代墊之裝櫃、鐵箱費用計55,000元
      ，並以之與被上訴人應給付上訴人之營業稅款40,278元主
      張抵銷，有無理由？
肆、得心證之理由：
一、上訴人得否解除契約？如可，其得請求之損害賠償金額為何
    ？
（一）上訴人主張：就系爭訂單中所約定其中5個貨櫃即116.186
      公噸之橡膠原料，上訴人在99年5月30日以前即已經陸續
      準備完成，並通知被上訴人辦理交貨及付款作業；被上訴
      人於99年5月30日屆期及之後，均未主動派車到上訴人之
      倉庫取貨；上訴人於同年6月21日委請律師以99年6月21日
      臺中愛國隆郵局第260號存證信函對被上訴人催告於99年6
      月25日前到上訴人處取貨並支付價款，若於99年6月30日
      前仍未付款取貨，上訴人即以此函為解除契約之表示；被
      上訴人在99年6月30日以前仍未付款及受領貨物，依上開
      存證信函內容，視為上訴人已解除契約等語。被上訴人則
      以：被上訴人於99年5月15日催告上訴人須按時間交貨，
      否則會造成被上訴人公司巨大的損失，因為如未按期交貨
      ，被上訴人公司會受廠商求償即無法達契約之目的，上訴
      人如未按期交貨被上訴人無法等待；惟上訴人並未依約履
      行，被上訴人乃於99年6月17日以豐原中正路郵局第516號
      存證信函向上訴人為解除契約之意思表示；兩造之契約已
      因被上訴人之解除而消滅，上訴人已無從催告被上訴人履
      行，上訴人主張解除契約，為無可採等語抗辯。是本件爭
      點首審酌者為兩造之契約是否已因被上訴人於99年6月17
      日以上開存證信函所解除契約之意思表示而消滅？查：
  １、按契約當事人之一方遲延給付者，除當事人另約定得不經
      催告逕行解除契約及依契約之性質或當事人之意思表示非
      於一定時期為給付不能達其契約之目的外，必經他方當事
      人定相當期限催告其履行而不於期限內履行時，始得解除
      其契約，此觀民法第254條及第255條之規定自明。另依民
      法第254條規定：「契約當事人之一方遲延給付者，他方
      當事人得定相當期限，催告其履行，如於期限內不履行時
      ，得解除其契約。」可見債權人並非因債務人之遲延給付
      當然取得契約解除權，必須定相當期限催告其履行，如於
      期限內不履行時，始得解除契約。又債務人在履行期屆至
      前，尚無給付之義務，因此，在債務人遲延給付以前，債
      權人所為請求給付之催告，並不生催告之效力，必俟債務
      人遲延給付，債權人再定相當期限，催告其履行，而債務
      人於期限內猶不履行時，債權人始得解除契約（最高法院
      90 年台上字第1352號判決參照）。又民法第255條所謂依
      契約之性質，非於一定時期為給付不能達其契約之目的者
      ，係指就契約本身，自客觀上觀察，即可認識非於一定時
      期為給付不能達契約目的之情形而言，如定製慶祝國慶牌
      坊是；又所謂依當事人之意思表示，非於一定時期為給付
      不能達其契約之目的者，必須契約當事人間有嚴守履行期
      間之合意，並對此期間之重要(契約之目的所在)有所認識
      ，如定製手工藝品一套，並告以係為本月五日出國贈送親
      友之用，必須於本月四日交付是（最高法院64年台再字第
      177號判例參照）。又「民法第255條之規定，固於相對定
      期行為亦有適用，惟相對定期行為之成立，以當事人間就
      履行期之特別重要成立合意為要件。上訴人賣地於被上訴
      人，僅與被上訴人約定立契過交日期，並未主張別有可認
      其履行期特別重要之合意，既無從認為相對定期行為，即
      無適用同條之餘地。」（最高法院31年上字第2840號判例
      參照）。
  ２、查，兩造就系爭合成橡膠之訂單內容，關於交貨期僅約定
      ：「5櫃–4／30／10之前交貨，另5櫃–5／30（原約定5
      月15日，再改為5月30日）／10之前交貨」（見原審卷第
      23頁），並無系爭合成橡膠非按期給付即無從達到經濟上
      目的之記載；且就系爭未交付之5櫃合成橡膠，原約定交
      貨日期為99年5月15日，嗣改為同月30日，益徵，兩造間
      並無須嚴守履行期限，否則即不能達其契約之目的之合意
      ；依上說明，即不合於民法第255條所載情形。雖被上訴
      人就系爭訂單之交貨日期於履行期屆至前曾先以存證信函
      催告上訴人應按時交貨，否則會造成被上訴人公司巨大損
      失，並託證人陳信良再向上訴人表明同旨；亦僅係促請上
      訴人應按時交貨，難認兩造間就系爭訂單之交易，有依當
      事人之意思表示，非於一定時期為給付不能達其契約目的
      之合意。而上開訂單內復無遲延交貨時訂購人得不經催告
      逕行解除契約之明文。是上訴人縱有逾期不交貨情事，被
      上訴人仍應依民法第254條規定，定相當期限催告上訴人
      履行，如於期限內不履行時，被上訴人始得解除契約。又
      債務人在履行期屆至前，尚無給付之義務，因此，在債務
      人遲延給付以前，債權人所為請求給付之催告，並不生催
      告之效力，必俟債務人遲延給付，債權人再定相當期限，
      催告其履行，而債務人於期限內猶不履行時，債權人始得
      解除契約。本件被上訴人於履行期屆至前之99年5月15日
      催告上訴人須按時間交貨，依上說明，並不生催告之效力
      ，必俟債務人於99年5月30日履行期屆至仍未履行，已生
      遲延給付後，被上訴人再定相當期限催告上訴人履行，而
      上訴人於期限內猶不履行時，被上訴人始得解除契約。乃
      被上訴人未經催告定期履行，即於99年6月17日逕以存證
      信函向上訴人為解除契約之意思表示；自不發生合法解約
      之效力。
（二）上訴人主張：就系爭未交貨之橡膠原料，上訴人在99年5
      月30日以前即已經陸續準備完成，並自99年5月24日起至5
      月31日止，以最少24通以上電話通知被上訴人公司登記負
      責人及實際負責人，要求辦理交貨及付款作業；被上訴人
      於99年5月30日屆期及之後，均未主動派車到上訴人之倉
      庫取貨等語，為被上訴人所否認，並以前揭情詞抗辯。查
      ：
  １、按債權人對於已提出之給付，拒絕受領者，固自提出時起
      負遲延責任，但主張債權人應負遲延責任之債務人，就債
      權人拒絕受領給付之事實，有舉證之責任，最高法院著有
      21年上字第824號判例意旨足資參照。又所謂往取債務，
      係指以債務人之住所為清償地之債務而言。此種債務，雖
      須債權人於清償期屆滿後至債務人之住所收取時，債務人
      拒絕清償，始負遲延責任。但債權人之「往取」，如約定
      兼需債務人之「先期通知」或提供交通工具等等協力行為
      ，則債權人之「往取」，已因附有兼需債務人之行為，而
      非屬單純之往取債務。倘債務人竟不為該行為，以阻止債
      權人之「往取」，達於「拒絕清償」之實質目的，即難認
      與約定之本旨及「往取債務」之原意無違，最高法院亦著
      有86年台上字第106號裁判意旨可資參照。
  ２、兩造就交易貨品交付方式是被上訴人經上訴人通知後，由
      被上訴人派貨櫃車到上訴人公司載貨之事實，為兩造所不
      爭執。依上說明，上訴人須就其通知被上訴人取貨乙事負
      舉證之責。上訴人主張其自99年5月24日起至5月31日止，
      以最少24通以上電話通知被上訴人公司登記負責人及實際
      負責人張永慶，要求辦理交貨及付款作業等情，固據其提
      出訴外人張永慶之名片及電話明細表為證（原審卷第150
      至156頁）。惟查，上開名片及電話明細表所示，僅能證
      明有電話通聯紀錄，並未能證明其通話內容為何。且兩造
      當時，除系爭訂單號碼JJ000000-0之交易外，尚有另筆訂
      單編號JJ000000-0貨品，被上訴人趕在6月1日取貨等情，
      為上訴人所不爭執；並據證人即上訴人公司員工葉秀美於
      本院證稱：「（問：99年5月24日至28日之間你有沒有跟
      吉祿國際有限公司人員打電話聯絡事項？）因為當時剛到
      職，所以對事情不清楚，電話有打，但不記得有打幾通。
      」「（問；打電話的內容都是聯絡什麼事情？）打電話是
      核對六月一日要出的貨。」「（問:有沒有針對五月三十
      日的出貨要請吉祿國際有限公司來取貨？）沒有，這部分
      是董事長在處理。」等語（見本院卷第171頁）。此外，
      上訴人復未能提出其他證據證明其曾通知被上訴人取貨；
      尚難認上訴人此部分之主張，已盡舉證之責。
  ３、另被上訴人抗辯：被上訴人於99年5月15日曾以存證信函
      催告上訴人須按時間交貨，否則會造成被上訴人公司巨大
      的損失，被上訴人除向原法院為假扣押聲請，期間並請託
      友人陳信良居中與上訴人協調促請交貨，亦遭上訴人拒絕
      等情，亦據上訴人提出之存證信函、民事聲請假扣押狀、
      於法院99年度司裁字第1327號聲請假扣押民事裁定在卷可
      證（原審卷第27至29、157頁），並據證人陳信良於原法
      院證述：「（有關兩造訂單編號JJ000000-0交易之事知道
      否？）有10個貨櫃交易之事我知道，但我不知道訂單號碼
      ，大概5月15日左右被告有寄存證信函給原告，要原告按
      時交貨，交貨日期是5月底，被告法定代理人之配偶張先
      生，叫我去向原告說要按時交貨，要不然廠商會要求賠款
      ，原告當時告訴我沒有貨可以交，至於月底有無交貨我不
      知道，原告當時是說沒有貨可以交，我有告訴原告要好好
      處理，免得以後不歡而散」等語（原審卷第167頁反面）
      ；於本院結證稱：「大約是五、六年前的事情，當時我本
      身在越南投資，但是經營不善，後來回來臺灣，我有幫被
      上訴人吉祿國際有限公司跑單幫抽成，我自己也有接單，
      且有兼這邊的工作，所以就有印被上訴人吉祿國際有限公
      司，我們並不是合夥關係」「兩造我都認識很久，至少也
      有七、八年，兩造是我介紹他們做生意（交易）的。」「
      介紹他們交易我沒有抽成，剛開始我沒有幫他們聯絡事情
      ，後來因為有出現問題，在九十九年五月十五日、十六日
      上訴人有跟我說被上訴人吉祿國際有限公司發存證信函給
      她，被上訴人吉祿國際有限公司抱怨對造沒有貨可以交，
      我告訴他們雙方應好好的協調，因為雙方都有抱怨，所以
      五月十七日到二十日左右我去了解一下，我打電話問上訴
      人芊隆有限公司是不是有貨可交給被上訴人吉祿國際有限
      公司，上訴人芊隆有限公司說目前沒貨，因為是月底才要
      交貨，後來是否有交貨，上訴人芊隆有限公司沒有告訴我
      」復補充證述：「上訴人芊隆有限公司法定代理人陳韻因
      所講的話我很有意見，本來這件事跟我沒有直接的關係，
      她今天講的話，好像是說我跟對方怎麼搞（意指害）她，
      這讓我聽不下去，我講話也不偏袒誰，我都是實話實講，
      上訴人剛剛所講的話我沒辦法接受，當初是她（指上訴人
      法定代理人陳韻因）拿存證信函給我看的，是她拿給我看
      的說：「吉祿公司寄這張存證信函幹什麼，我（指上訴人
      法定代理人陳韻因）很不高興，我就是不交貨，你怎麼辦
      」，她是這麼講的，我本來不講這句話的」等語（見本院
      卷第153頁反面至154頁、156頁）。再參以上訴人法定代
      理人於另案台灣彰化地方法院99年度訴字第701號損害賠
      償事件中亦自承：「…原告（即本件被上訴人）跟我說已
      經向客戶拿了訂金，所以必須交貨，5月15日寄發存證信
      函要我五月底一定要交貨，5月26日吉祿法代的老公張先
      生在我家吃了一碗飯，來我家就是要貨，我說OK，但5月
      21日對我假扣押，這不合邏輯，如果我知道他5月21日向
      我假扣押，我一定不OK。」等語，此有上開筆錄附卷可參
      （見本院卷第202頁）。是被上訴人抗辯其於99年5月30日
      前曾多次催促上訴人按時交貨，為可採信。而上訴人既未
      於履行期即99年5月30日前通知被上訴人取貨，自應負給
      付遲延責任；且係屬可歸責於上訴人之事由。
  ４、再按民法第254條所定解除權之行使，須以契約當事人之
      一方遲延給付為前提，倘因存有不可歸責於一方(債務人)
      當事人之事由，致未為給付，而不必負遲延責任者，即難
      認已具備法定解除權行使之要件，基此所為定期催告後之
      解除契約，自不生效力（最高法院80年台上字第2786號判
      決參照）。又解除權之行使屬於不違約一方（最高法院50
      年台上字第1883號判例參照）。又遲延後之給付，於債權
      人無利益者，債權人得拒絕其給付，民法第232條亦有明
      文。本件上訴人未於履行期即99年5月30日前通知被上訴
      人取貨，應負債務不履行之給付遲延責任。上訴人嗣雖於
      同年6月21日以存證信函催告被上訴人於99年6月25日前到
      上訴人處取貨並支付價款，若於99年6月30日前仍未付款
      取貨，上訴人即以該存證信函為解除契約之表示，並提出
      存證信函為證。惟查，被上訴人係因下游客戶宏懋國際股
      份有限公司（下稱宏懋公司）及華南鞋廠公司（華南鞋廠
      ）向被上訴人訂購系爭合成橡膠貨品，被上訴人再轉向上
      訴人訂購；因上訴人未遵期履約交貨，被上訴人經與宏懋
      公司協議改以他種品名之貨品替代，另向宜記國際股份有
      公司（下稱宜記公司）購買；有關華南鞋廠訂單部分，則
      與華南鞋廠解除契約，並賠償華南鞋廠損害等情，業據被
      上訴人提出宏懋公司、華南鞋廠訂單、被上訴人與宏懋公
      司簽訂之協議確認書、宜記公司訂貨確認單、華南鞋廠請
      求被上訴人賠償之信函及與華南鞋廠解除契約同意書等件
      為證（見原審卷第72至89頁），並據證人即華南鞋廠在台
      代表詹雅婷於本院結證屬實。上訴人既給付遲延違約在先
      ，其遲延後之催告給付，於被上訴人已無利益，被上訴人
      自得拒絕受領。則上訴人於其給付遲延後所為定期催告後
      之解除契約，依上說明，自不生解除契約之效力。是上訴
      人主張依民法第260條規定之債務不履行損害賠償請求權
      ，請求被上訴人賠償上訴人因被上訴人不履行契約所受履
      行利益之損害云云，自屬無據。
二、上訴人得否就其所出具號碼LU00000000號之統一發票所載營
    業稅額40,278元，請求被上訴人給付？
    上訴人主張兩造關於「訂單編號：JJ000000-0」訂單之合成
    橡膠買賣與交付所生之上訴人所出具之號碼LU00000000號之
    統一發票所載營業稅額40,278元，被上訴人尚未給付該營業
    稅予上訴人之事實，業據上訴人提出通知書及統一發票為證
    （原審卷第25至26頁），並為兩造所不爭執，堪認為真實。
    則上訴人依兩造間買賣契約關係，請求被上訴人給付該營業
    稅額40,278元予上訴人，為有理由。
三、被上訴人主張上訴人應返還被上訴人銷貨退回之營業稅額
    75,240元，及被上訴人代墊之裝櫃、鐵箱費用計55,000元，
    並以之與被上訴人應給付上訴人之營業稅款40,278元主張抵
    銷，有無理由？
    按二人互負債務，而其給付種類相同，並均屆清償期者，各
    得以其債務，與他方之債務，互為抵銷。被上訴人抗辯：上
    訴人交付予被上訴人收執之發票號碼LU00000000號，交易日
    期99年4月15日，貨品數量為22,800㎏s，金額1,504,800元
    ，該統一發票所載之營業稅額75,240元，被上訴人已經簽發
    同金額之支票交付予上訴人兌領該筆款項，惟上訴人並未交
    付貨品予被上訴人，被上訴人經核帳後於99年7月6日向財政
    部臺灣省中區國稅局臺中縣分局提出更正申報；被上訴人並
    已於99年9月10日以豐原中正路郵局第773號存證信函，寄發
    統一發票號碼LU00000000號之銷貨退回單與上訴人，上訴人
    應返還被上訴人此筆銷貨退回之營業稅額75,240元等情，業
    據被上訴人提出說明書（原審卷第138頁）、存證信函及銷
    貨退回證明書（見本院卷第87至89頁）為證，復為上訴人所
    所不爭執，堪認為真實。而上訴人對被上訴人所負之上開債
    務，與被上訴人對上訴人所負之上開營業稅額40,278元費用
    債務，其給付種類相同，並均屆清償期者，與上開說明之抵
    銷要件相符。是被上訴人以此主張抵銷上訴人之本件營業稅
    額40,278元請求，即屬正當。上訴人之請求於此範圍內，即
    因被上訴人之主張抵銷而消滅。
四、綜上所述，上訴人主張兩造間系爭合成橡膠契約，因被上訴
    人給付遲延，業經其合法解除，為不可採。上訴人主張依兩
    造買賣契約之約定，被上訴人應負擔營業稅額40,278元，雖
    為可採，然於該範圍內，因被上訴人行使抵銷權而消滅。從
    而，上訴人依民法第260條規定之債務不履行損害賠償請求
    權，及買賣契約之約定，求為：（一）、被上訴人應給付上
    訴人美元21,842.968元及自起訴狀繕本送達翌日起至清償日
    止，按年息百分之5計算之利息；（二）、被上訴人應給付
    上訴人40,278元及自起訴狀繕本送達翌日起至清償日止，按
    年息百分之5計算之利息之判決，即無理由，不應准許。其
    假執行之聲請亦失所附麗，應併予駁回。原審為上訴人敗訴
    之判決，及駁回其假執行之聲請，理由雖有部分不同，結果
    並無二致。上訴意旨指摘原判決不當，求予廢棄改判，為無
    理由，應予駁回。
五、本件事證已臻明確，兩造其餘之陳述、攻擊、防禦方法及舉
    證，均對本判決之結果，不生影響，爰不一一論述，亦附敘
    明。
六、據上論結，本件上訴為無理由，依民事訴訟法第449條第1項
    、第2項、第78條，判決如主文。
中    華    民    國   100    年    4     月    12    日
                民事第二庭    審判長法  官  邱森樟
                                    法  官  蔡秉宸
                                    法  官  翁芳靜
以上正本係照原本作成。
不得上訴。
                                    書記官  粘銘環
中    華    民    國   100    年    4     月    13    日
                                                      Ｓ